【裁判字號】    90,上易,366
【裁判日期】    900328
【裁判案由】    傷害
【裁判全文】
臺灣高等法院刑事判決                              九十年度上易字第三六六號
    上  訴  人
    即  被  告  甲○○
                丙○○
    共      同
    選任辯護人  吳東一律師
    上  訴  人
    即  被  告  乙○○
右上訴人因傷害案件，不服臺灣板橋地方法院八十九年度易字第三六九九號，中華民
國八十九年十二月十八日第一審判決（起訴案號：臺灣板橋地方法院檢察署八十九年
度偵字第一五八０三號）提起上訴，本院判決如左：
    主  文
原判決撤銷。
甲○○共同連續傷害人之身體，處有期徒刑月，如易科罰金，以佰元折算壹日。
鋼筆壹支沒收。
丙○○、乙○○共同傷害人之身體，丙○○處拘役拾日，乙○○處拘役貳拾日，如
易科罰金，均以佰元折算壹日。
    事  實
一、甲○○與丁○○係親戚兼鄰居，素來不睦，民國八十九年六月三十日晚上六時（
    起訴書誤載為八時）許，甲○○與丁○○在台北縣板橋市民生公園偶遇，詎甲○○竟基於普通傷害之概括犯意，以其所有，隨身攜帶之鋼筆接續多次刺向丁○○
    ，致丁○○受有左耳下創傷併紅腫（三乘一．五公分）、左手腕挫傷併腫脹（二
    乘一．五公分）、左背挫裂傷（八乘０．四公分、五乘０．二公分及六乘０．二
    公分）之傷害。嗣丁○○返家後將上情告知其子戊○○，戊○○憤而至臺北縣板
    橋市○○路○段正隆巷六十號（起訴書誤為六十四號之二）甲○○住處門口，欲
    質問甲○○，甲○○即與其妻丙○○共同基於普通傷害人身體之犯意聯絡，由甲○○基於同前傷害之概括犯意，持不知何人所有釘有鐵釘之木棍、丙○○持不知
    何人所有之木棍欲共同毆打戊○○，戊○○則欲舉手抵擋之，甲○○之子乙○○
    聞聲前來，原欲勸阻雙方，惟見雙方衝突甚烈，竟與其父母甲○○、丙○○共同
    基於普通傷害人身體之犯意，以雙手抓住戊○○之雙手，由其父母甲○○、丙○○分持前開棍棒毆打戊○○，致戊○○受有左手食指指骨骨折、右手食指二處針
    狀刺傷顯著腫脹（四乘二．五公分）、右後背割裂傷（二．五乘０．四公分）及
    刺傷二處之傷害。
二、案經丁○○、戊○○訴請臺灣板橋地方法院檢察署檢察官偵查起訴。
    理  由
一、訊據上訴人即被告甲○○、丙○○、乙○○均否認有右揭傷害之犯行，被告甲○○辯稱：八十九年六月三十日下午六時許，伊獨自在板橋民生公園東側靜坐休息
    ，正欲返家時，告訴人丁○○帶另一男子無故靠近，丁○○突然故意用腳重踩伊
    右腳，因八十七年九月間丁○○曾至伊住處持鐵鎚、木棍等物打伊，伊受到嚴重
    骨折，丁○○並經法院判刑確定，伊憶及過往即心生畏懼，始本能的自上衣口袋
    中取出隨身使用之鋼筆，予以揮擋防衛，縱有傷到，亦屬正當防衛。伊吃完晚飯
    正欲洗澡時，忽聽見丙○○驚叫聲，戊○○破壞庭院之東西，要伊出去死，伊並
    未打戊○○云云。被告丙○○辯稱：戊○○於八十九年六月三十日晚上八時許，
    以其父與甲○○於傍晚發生糾紛為由，持長形鐵棍或木棍（伊等不清楚），無故
侵入伊等家中庭院，先以前開棍棒將盆栽打落、機車打倒、擋風玻璃打破，再敲
    擊金鼎、敲打鋁門、紗窗。當時甲○○正上樓準備洗澡，雖聽見樓下有吵雜聲，
    但未立即下樓查看，戊○○更在該處大罵三字經，並出言恐嚇，嗣警員來處理後
    ，事態始未擴大，伊二人均為七十高齡之老人，心中極為害怕，怎可能持棍毆打
    戊○○云云。被告乙○○辯稱：伊住在父母親住宅後面，聽見父母驚恐聲音，見
    戊○○破壞庭院之東西，為保護父母，才將戊○○拉開，伊未打他，伊係以徒手
    將戊○○拉開，以排除現時不法之侵害云云。
二、經查：
  (一)右揭被告甲○○傷害丁○○之事實，業據告訴人丁○○指訴明確。告訴人丁○○
    係受有左耳下創傷併紅腫（三乘一．五公分）、左手腕挫傷併腫脹（二乘一．五
    公分）、左背挫裂傷（八乘０．四公分、五乘０．二公分及六乘０．二公分）等
    多處傷害，有驗傷診斷書一紙在卷可稽（見八十九年度他字第二０三三號卷第三
    頁）。被告甲○○所辯：伊昔日曾為丁○○嚴重毆傷，丁○○並經法院判刑確定
    ，雖屬實情，有臺灣板橋地方法院八十七年度易字第三九三九號判決影本在卷可
    稽。惟其所辯丁○○帶另一男子無故靠近，丁○○突然故意用腳重踩其右腳云云
    ，為告訴人丁○○所否認，亦乏證據證明被告甲○○所辯為實情，此一辯解已難
    採信。況被告甲○○如係為自衛，衡情其持鋼筆揮擋一下即可儘速逃離，豈有持
    鋼筆接續刺丁○○多下之理，此由告訴人丁○○受有前揭多處傷害自明。被告甲○○顯係基於傷害之故意持鋼筆刺丁○○，其所辯係正當防衛云云顯非可採。至
    告訴人丁○○指被告甲○○持起子傷害之，惟為被告甲○○所否認，供稱係以隨
    身攜帶之鋼筆刺之等語，因無起子扣案，此部分尚難逕認被告甲○○持起子傷害
    告訴人丁○○，附予敘明。
  (二)右揭被告甲○○、丙○○、乙○○共同傷害告訴人戊○○之事實，業據告訴人戊○○指訴綦詳，核與證人簡雅芬、洪文良所證相符，並有驗傷診斷書一紙在卷可
    稽（見同上他字卷第四頁）。雖證人高林寶珠於偵查中證稱，丁○○有拿一支棍
    子，我沒看到甲○○、丙○○拿棍子等語（見同上他字卷第二十九頁反面、第三
    十頁），惟其與證人曾國翔於偵查中所證，雙方均無棍子，只有拉開及爭吵等語
    ，不相符合，所證已難逕予採信。且按告訴人戊○○係受有右手食指二處針狀刺
    傷顯著腫脹（四乘二．五公分）、右後背割裂傷（二．五乘０．四公分）及刺傷
    二處之傷害，前開傷勢甚為明顯，拉扯亦不會致使告訴人戊○○背部受有割裂傷
    ，證人高林寶珠於原審審理時改證稱：我當天有看到戊○○拿一根棍子要打丙○○，丁○○說那是你叔祖父、叔祖母，你不可以打他們，後來丙○○兒子下來，
    將他們拉開，我當時沒有看到戊○○受傷云云（見原審卷第四十八、四十九頁）
    ，與告訴人戊○○確有受傷之事實不符，顯難採信。再告訴人戊○○於指訴稱：
    我到甲○○住處找甲○○理論，我姨丈洪文良叫我上來，但我仍站在原地。過約
    一分鐘後乙○○與他的妹婿朝我這邊走來，同時甲○○、丙○○二人各持木棍也
    跟著從房內衝出來，並立刻攻擊我，乙○○與其妹婿隨即勸阻，但丙○○說「那
    有拉自己人的道理。」，之後甲○○、丙○○各持木棍攻擊我，我用雙手抵擋，
    此時在旁之乙○○隨即以雙手捉住我的雙手，使我無法抵抗，致我無法有效抵抗
    而受傷等語（見八十九年度他字第二一一四號卷所附戊○○之追加告訴狀），核
    與證人簡雅芬於偵查中證稱：當時我弟戊○○因我父親耳朵被甲○○刺傷，去找
    甲○○理論，後來我姨丈洪文良聞聲下來，乙○○也來了，後來甲○○、丙○○
    各持一根棍子要打我弟，我姨丈及乙○○就把他們拉開，這時甲○○、丙○○又
    要打我弟，我弟一手抓住一根棍子，後來乙○○由我弟前面抓住我弟雙手，甲○○把棍子抽走時，又拿釘鐵釘的棍子打我弟，我弟雖有以棍子抵抗，但仍造成手
    部及肩膀受傷等語相符（見八十九年度他字第二０三三號卷第二十八頁正、反面
    ）。足認被告乙○○原係上前勸架，惟伊明知其父母持棍棒欲行毆打戊○○，若
    抓住戊○○雙手，阻止戊○○抵抗，必致戊○○受傷，仍上前抓住戊○○雙手，
    致戊○○無法有抵抗而被打傷，被告乙○○所為，自與其父母甲○○、丙○○就
    傷害告訴人戊○○有犯意聯絡、行為分擔。被告乙○○辯以將戊○○拉開，以排
    除現時不法之侵害云云，顯非可採。綜上所述，被告三人所辯，顯係卸責之詞，
    均無足採。其等傷害犯行事證明確，洵堪認定。
三、核被告等所為，均係犯刑法第二百七十七條第一項之傷害罪。被告三人就傷害戊○○之犯行，有犯意聯絡及行為分擔，均為共同正犯。被告甲○○所為二次傷害
    犯行，時間緊接，罪名相同，顯係出於概括之犯意為之，為連續犯，應依刑法第
    五十六條之規定論以一罪，並加重其刑。原審據以論罪科刑，固非無見。惟查刑
    法第四十一條關於易科罰金折算標準之規定，已於九十年一月十日修正公布，同
    年月十二日生效，原審就所宣告之有期徒刑、拘役，雖均已諭知易科罰金之折算
    標準，惟嗣後法律已有變更，應依刑法第二條第一項前段，適用修正後新法，以
    為易科罰金之依據，原審未及適用新法，尚有未洽。被告等上訴意旨否認犯罪，
    指摘原判決不當，雖無理由，惟原判決既有可議，即無可維持，應由本院予以撤
    銷改判。爰審酌被告三人犯罪之動機、目的、手段，犯罪時所受之刺激及其品性
    、生活狀況、智識程度、告訴人所受傷害程度及尚未與告訴人達成民事和解，犯
    罪後之態度等一切情狀，分別量處如主文第二、三項所示之刑，並均諭知易科罰
    金之折算標準。被告甲○○所有，供犯罪所用之鋼筆一支，雖未扣案，然無證據
    足認其已滅失，仍依法宣告沒收。
據上論斷，應依刑事訴訟法第三百六十九條第一項前段、第三百六十四條、第二百九
十九條第一項前段，刑法第二條第一項前段、第二十八條、第五十六條、第二百七十
七條第一項、第四十一條第一項前段、第三十八條第一項第二款，罰金罰鍰提高標準
條例第一條前段、第二條，判決如主文。
本案經檢察官林炳雄到庭執行職務。
中      華民      國    九十      年      三      月    二十七    日
                              臺灣高等法院刑事第三庭
                                  審判長法  官  張  連  財
                                        法  官  張  傳  栗
                                        法  官  李  英  勇
右正本證明與原本無異。
不得上訴。
                                        書記官  倪  淑  芳
中      華      民      國    九十      年      三      月     二十八   日
附錄本案論罪科刑法條全文：
刑法第二百七十七條
傷害人之身體或健康者，處三年以下有期徒刑、拘役或一千元以下罰金。
犯前項之罪，因而致人於死者，處無期徒刑或七年以上有期徒刑；致重傷者，處三年
以上十年以下有期徒刑。


司法院資訊處製作；財團法人民間司法改革基金會備份。
